臺灣屏東地方法院民事判決　　　　　　　 99年度訴字第681號
原　　　告　張卓文
　　　　　　林麗玲
被　　　告　劉美玲
訴訟代理人　方春意律師
上列當事人間請求請求給付買賣價金事件，本院於民國100 年4
月29日言詞辯論終結，判決如下：
    主      文
被告應給付原告新台幣陸佰萬元，及自民國九十九年八月二十四
日起至清償日止，按週年利率百分之五計算之利息。
訴訟費用由被告負擔。
本判決於原告以新台幣貳佰萬元為被告供擔保後，得假執行；但
被告如於執行標的物拍定、變賣前以新台幣陸佰萬元為原告預供
擔保，得免為假執行。
    事實及理由
一、原告主張：屏東縣東港鎮東新自辦市地重劃區重劃會（以下
    簡稱東新重劃會）因自辦屏東縣東港鎮東新市地重劃，而與
    原告張卓文簽訂屏東縣東港鎮東新自辦市地重劃投資暨業務
    承攬契約，由原告張卓文負責墊付東新重劃會辦理自辦市地
    重劃之全部費用，並處理一切重劃作業。被告所有坐落屏東
    縣東港鎮○○段370 、374 地號土地亦在辦理上開自辦市地
    重劃範圍內，惟被告對於東新重劃會會員大會授權理事會決
    議通過並公告之「重劃後土地分配清冊」及「重劃後土地分
    配圖」提出異議，協調不成後，被告提起確認重劃會理事會
    決議無效之訴（即本院99年度訴字第178 號），原告為顧及
    全體重劃會成員之權益，於民國99年6 月18日與被告簽訂屏
    東縣東港鎮東新自辦市地重劃區委託自辦市地重劃及重劃後
    土地買賣契約，約定原告將其重劃後取得如分配圖所示編號
    1255號土地與被告重劃後取得如分配圖所示編號1250號土地
    互相交換，且因上開兩筆土地價值不同，被告需給付原告新
    台幣（下同）1,200 萬元，其中600 萬元已於簽約時當場給
    付，其餘600 萬元，則約定於原告委請東新重劃會將調整分
    配之結果送屏東縣政府備查前給付，被告因而撤回前開訴訟
    。又原告已委請東新重劃會將調整分配之結果送屏東縣政府
    備查，並經屏東縣政府以99年7 月16日屏府地劃字第099017
    1112號函同意備查在案，則依上開約定，被告自應給付原告
    600 萬元尾款，詎被告竟不給付，依兩造間所訂上開土地買
    賣契約，原告得請求被告加計法定遲延利息給付600 萬元尾
    款等情，並聲明：(一)被告應給付原告600 萬元，及自支付命
    令送達被告翌日起至清償日止，按週年利率百分之5 計算之
    利息。(二)原告願供擔保請准宣告假執行。
二、被告則以：兩造所訂上開土地買賣契約書，雖有被告應於原
    告委請東新重劃會將調整分配之結果送屏東縣政府備查前，
    即支付600 萬元尾款之記載，惟實際上於締約當時，兩造係
    約定於土地重劃作業完成，被告取得如分配圖所示編號1255
    號土地之所有權時，始給付600 萬元尾款，僅因該買賣契約
    書已事先製作完成，而未更動其上之記載。又依原告張卓文
    與東新重劃會間訂立之屏東縣東港鎮東新自辦市地重劃投資
    暨業務承攬契約，土地重劃作業於土地所有權人接管土地並
    辦畢所有權登記後始為完成，原告僅將調整分配之結果送屏
    東縣政府備查，尚難認已完成重劃作業，原告遽依兩造間所
    訂土地買賣契約，請求被告給付尾款600 萬元，難謂有理由
    等語，資為抗辯，並聲明：(一)原告之訴駁回。(二)如受不利之
    判決，被告願供擔保請准宣告免為假執行。
三、兩造經本院整理不爭執事項並協議簡化爭點，兩造不爭執之
    事項如下：
  (一)東新重劃會因自辦屏東縣東港鎮東新市地重劃，而與原告張
    卓文訂立屏東縣東港鎮東新自辦市地重劃投資暨業務承攬契
    約，由原告張卓文負責墊付東新重劃會辦理自辦市地重劃之
    全部費用，並處理一切重劃作業。
  (二)被告所有坐落屏東縣東港鎮○○段370 、374 地號土地亦在
    辦理上開自辦市地重劃範圍內，惟被告對於東新重劃會會員
    大會授權理事會決議通過並公告之「重劃後土地分配清冊」
    及「重劃後土地分配圖」提出異議，協調不成後，被告提起
    確認重劃會理事會決議無效之訴（即本院99年度訴字第178
    號）。
  (三)上開訴訟進行中，兩造於99年6 月18日簽訂屏東縣東港鎮東
    新自辦市地重劃區委託自辦市地重劃及重劃後土地買賣契約
    ，約定原告將其重劃後取得如分配圖所示編號1255號土地與
    被告重劃後取得如分配圖所示編號1250號土地互相交換，且
    因上開兩筆土地價值不同，被告需給付原告1,200 萬元，其
    中600 萬元已於簽約時當場給付，尚餘600 萬元未給付，被
    告並已撤回前開本院99年度訴字第178 號訴訟。
  (四)原告已委請東新重劃會將上開調整分配之結果送屏東縣政府
    備查，並經屏東縣政府以99年7 月16日屏府地劃字第099017
    1112號函同意備查在案。
四、本件之爭點為：依兩造之約定，原告委請東新重劃會將調整
    分配之結果送屏東縣政府備查，是否即得請求被告給付600
    萬元尾款？茲論述如下：
  (一)本件原告主張之事實，業據其提出屏東縣東港鎮東新自辦市
    地重劃區委託自辦市地重劃及重劃後土地買賣契約書、屏東
    縣東港鎮東新自辦市地重劃投資暨業務承攬契約書、被告簽
    約時所交付面額600 萬元之支票及屏東縣政府99年7 月16日
    屏府地劃字第0990171112號函各1 件為證，被告抗辯：兩造
    於訂立買賣契約時，實際上係約定於土地重劃作業完成，其
    取得如分配圖所示編號1255號土地所有權時，始給付原告60
    0 萬元尾款，惟因買賣契約之書面已先行製作完成，方未更
    動其上之記載，而今土地重劃作業既尚未完成，其亦尚未取
    得土地所有權，自無需先行給付原告600 萬元尾款云云。經
    查，依兩造所簽訂屏東縣東港鎮東新自辦市地重劃區委託自
    辦市地重劃及重劃後土地買賣契約書，其上明確記載：「…
    …以上交換買賣後差額價款新台幣壹仟貳佰萬元整於簽訂本
    契約書同時，甲方（即被告）支付新台幣陸佰萬元於乙方（
    即原告）。甲方土地分配結果於協調後土地分配面積計1436
    .38 平方公尺（約434.50坪）（如附圖），由乙方委請重劃
    會送請屏東縣政府備查前支付尾款新台幣陸佰萬元整予乙方
    ……」等語（見本院卷第6 頁）。且兩造間調整分配之結果
    ，業經送請屏東縣政府同意備查，並完成公告程序，分配結
    果業已確定，有東新重劃會100 年1 月21日東新重字第1000
    142 號函在卷可考（見本院卷第86-87 頁），則兩造參加本
    件市地重劃，將來僅可依此調整分配之結果辦理登記。兩造
    如此約定，無非係原告慮及一旦調整分配結果送請屏東縣政
    府同意備查後，已不可再憑其單方之意思而為變動，故要求
    被告於原告將調整分配之結果送備查前即給付尾款，此約定
    內容，尚屬合理。何況，倘兩造於簽約時確實約定被告於取
    得土地所有權後始給付尾款600 萬元，則此既明顯與上開契
    約書之記載不同，且事涉600 萬元之給付時期，影響不小，
    被告豈有不要求更改契約書之記載，以維其個人權益並杜日
    後爭議之理？是其抗辯本件兩造係約定被告於取得土地所有
    權後始需給付尾款600 萬元云云，尚難遽信為實在。
  (二)被告雖聲請訊問證人即其夫何華南，欲以證明兩造於簽約當
    時確有約定被告於取得土地所有權後，方需給付尾款600 萬
    元乙節。惟證人何華南於本院證稱：「（你是否知道兩造訂
    立系爭買賣契約的緣由？）被告對於重劃後受分配土地結果
    不滿意，與重劃會協調不成，有提起確認理事會無效之訴，
    起訴之後兩造才談土地買賣事宜，約定兩造重劃後受分配土
    地互換，被告需再給付土地差額1,200 萬元，在訂立契約時
    被告就已經給付600 萬元，契約內也載明原告將被告受分配
    土地結果送縣政府備查前，被告需給付尾款600 萬元，但事
    後我去問縣政府，發現所謂備查尚不表示已經將土地登記在
    被告名下，所以被告就不給付尾款600 萬元。」、「（若依
    你所述，被告豈非未依約履行給付尾款600 萬元之義務？）
    但是原告事先表示土地會登記在被告名下，被告才答應要給
    付尾款。」、「（原告有無表示土地何時會登記在被告名下
    ？）沒有。」、「（你所謂原告事先表示土地會登記在被告
    名下，被告才答應給付尾款，是在簽約前還是簽約後？）是
    在簽約前就已經談好。」、「（簽約時你有無在場？）再談
    買賣契約內容的時候，我有參與，但是實際簽約時，我沒有
    在場。」、「（證人在參與討論契約內容時，有無看到本件
    契約書面內容？）沒有。」、「（既然證人沒有看到契約書
    面，為何會知道『送縣政府備查前』要付600 萬元的尾款？
    ）那是被告簽完約之後我看到契約書面，我才詢問被告契約
    內所記載『送縣政府備查前』是何意。」、「（被告是否有
    向你解釋所謂『送縣政府備查前』是何意？）被告說他也不
    清楚，後來我去問縣政府才知道所謂備查並不代表土地所有
    權已經登記到被告名下，我還罵被告說這樣子為何要簽約」
    等語（見本院卷第103-105 頁）。依此，證人何華南既未於
    兩造訂約時在場，則其自無從得知兩造於締約當時，就本件
    買賣契約之內容究為如何之約定。又縱使依證人何華南所述
    ，原告於兩造簽約前，曾表示迨被告取得土地所有權後始需
    給付600 萬元尾款，惟兩造間所約定之買賣條件為何，本可
    基於雙方之合意而隨時變更，尚難以原告事前有此表示，即
    認兩造於簽約之際，不可再變更為如契約書所明文記載之約
    定。證人何華南之證詞，尚難資以作有利於被告之認定。據
    上，被告反於契約書之記載，抗辯兩造係約定其於取得土地
    所有權後始需給付尾款600 萬元云云，並無可採。從而，原
    告既已委請東新重劃會將調整分配之結果送屏東縣政府同意
    備查在案，則渠等請求被告給付尾款600 萬元，於法自屬有
    據。
五、綜上所述，本件原告本於兩造間所訂土地買賣契約，請求被
    告給付渠等600 萬元，及自支付命令送達被告翌日（即99年
    8 月24日）起至清償日止，按週年利率百分之5 計算之利息
    ，為有理由，應予准許。又兩造各陳明願供擔保，請准宣告
    假執行或免為假執行，經核均無不合，爰分別酌定相當之擔
    保金額，併准許之。
六、據上論結，本件原告之訴為有理由，依民事訴訟法第78條、
    第390 條第2 項、第392 條第2 項、第3 項，判決如主文。
中    華    民    國    100   年    5     月    13    日
                  民事第二庭    法  官  程士傑
正本係照原本作成。
如對判決上訴，須於判決送達後二十日內向本院提出上訴狀，其
未表明上訴理由者，應於提出上訴後二十日內向本院補提理由書
狀（均須按他造當事人之人數附繕本）。如委任律師提起上訴者
，應一併繳納上訴審裁判費。
中    華    民    國    100   年    5     月    13    日
                                書記官  李家維